臺灣臺中地方法院刑事判決　　　　　　 96年度易緝字第241號
公　訴　人　臺灣臺中地方法院檢察署檢察官
被　　　告　甲○○
上列被告因贓物案件，經檢察官提起公訴（90年度偵字第3762號
），本院判決如下：
    主    文
甲○○收受贓物，累犯，處有期徒刑肆月，如易科罰金，以銀元
參佰元即新臺幣玖佰元折算壹日。
    犯罪事實
一、甲○○曾因違反肅清煙毒條例及麻醉藥品管理條例案件，經
    臺灣高等法院臺中分院分別判處有期徒刑3年2月及4月確定
    ，並定應執行刑為有期徒刑3年3月確定，於民國（下同）87
    年4月10日縮刑期滿執行完畢，猶不知悔改，於87年5月7日
    21時許，在其位於台中縣沙鹿鎮○○路古月巷14號住處前，
    明知吳國榮（業經臺灣苗栗地方法院判處有期徒刑3月確定
    ）所使用之車號MO-3047號自用小客車，其車內電門鎖已遭
    敲損而無法使用鑰匙，且方向盤處遺有拆卸痕跡，又未懸掛
    車牌，可疑為非以正當方法取得之贓物（該車係乙○○所有
    ，於87年4月12日7時許，在台中市○區○○路1713號前失竊
    ），竟未經查驗確認，即向吳國榮借得該車供己使用。嗣於
    同日23時55分許，甲○○駕駛該贓車，搭載不知情之劉慧如
    ，前往台中縣沙鹿鎮○○○路660巷135號海得堡汽車旅館11
    6號房時，為警臨檢查獲，始查悉上情。
二、案經臺灣苗栗地方法院檢察署檢察官自動檢舉後，呈請臺灣
    高等法院臺中分院檢察署檢察長令轉臺灣臺中地方法院檢察
    署檢察官偵查起訴。
    理  由
一、查檢察官及被告甲○○對於本判決所引用之下列各項證據方
    法之證據能力，於本院準備程序時均表示無意見，且於法院
    調查證據時，知有刑事訴訟法第159條第1項不得為證據之情
    形，亦未於言詞辯論終結前聲明異議，茲審酌該等言詞陳述
　　及書面陳述作成時之情況，認並無不宜作為證據之情事，依
    刑事訴訟法第159條之5之規定，自得作為證據，合先敘明。
二、訊據被告甲○○固坦承於上開時、地向吳國榮借用而收受該
    車使用一情不諱，惟矢口否認有何贓物犯行，辯稱：該車向
    吳國榮借用時，他只給伊1只鑰匙，伊使用該車行駛一段路
    程後，發現該車無車牌，曾打電話向吳國榮詢問，經吳國榮
    告知車牌開到掉了，沒有關係，伊才繼續行駛云云。惟查：
    上開車號M0-3047號自用小客車，係告訴人乙○○所有，於
    87年4月12日7時許，在台中市○區○○路1713號前所失竊，
    業經告訴人乙○○之母蕭幼於警詢陳述屬實 (87年度偵字第
    9484號卷第12頁)，復有贓物認領保管單1紙 (87年度偵字第
    9484號卷第8頁)、汽車異動歷史查詢表及汽車車籍查詢表在
    卷（91年度易字第55號卷第48頁正、反面)可按。又經警方
    查扣後由告訴人乙○○認領時，該車車內電門鎖已遭敲損而
    無法使用鑰匙，且方向盤處遺有拆卸痕跡，又未懸掛車牌，
    此業經告訴人乙○○於偵訊陳述明確 (87年度偵字第9484號
    卷第30頁、89年度偵字第4366號卷第17頁)，另吳國榮亦於
    偵訊時供稱：車子是我向友人楊接枝借的，車交給我時有1
    塊車牌，楊接枝告稱其中1塊被警方吊扣，借車時只有鑰匙
    ，無證件，當時車子右前車門有損壞，打不開等語，則被告
    甲○○收受該車時之狀況，已可疑為非以正當方法所取得之
    贓物，詎被告甲○○竟僅向吳國榮借得1只鑰匙後即駕車使
    用，而未進一步查證該車相關證照或確認該車是否為來路不
    明之贓物，即向吳國榮借用而收受使用，其收受贓物之犯行
    甚為明確。又被告甲○○雖辯稱曾打電話向吳國榮查詢云云
    ，而證人蔡棟欽於偵訊陳稱：5月7日晚上9點多，我及王助
    、甲○○、「中興」共4人一起在甲○○家泡茶，甲○○出
    去有打電話回來，問另一位「中興」的人說為何沒車牌，當
    時電話我先接的，「中興」說原來開就這樣子了，當晚11點
    我先走，當時還有「中興」及王助2人在等語 (87偵9484號
    卷第29頁)，另證人王助陳稱：當天我有去他（指甲○○）
    家泡茶，甲○○約10點左右出去，吳國榮有借車給他，蔡棟
    欽先走，隔10分鐘我就走，只留下吳國榮1人在等語 (87偵
    9484號卷第30頁)，惟吳國榮則於偵訊陳稱：87年5月7日有
    在甲○○家借他一部裕隆牌車子，(車借給他時尚有何人在
    場？)無，我到他家去。(當天在他家有無遇到蔡棟欽、王助
    ？)無等語（87偵4366號卷第3頁），與蔡棟欽、王助2人所
    述已有不符，且被告甲○○於收受該車使用時，自車內電門
    鎖已遭敲損，以及方向盤處遺有拆卸痕跡觀之，其應可知該
    車確有問題，而即便當天被告甲○○確有打電話詢問吳國榮
    ，惟被告甲○○供稱：吳國榮說車牌開到掉了，沒有關係等
    語 (本院卷第46頁)，與吳國榮於偵訊所供：（問: 車交給
    你時，車牌在否？)在，但他 (指楊接枝)告稱其中1塊被警
    方吊扣等語 (89偵4366號卷第5頁)不符，而吳國榮同時涉有
    贓物犯行，亦經臺灣苗栗地方法院判處有期徒刑3月確定，
    有該判決書附卷可參，是被告甲○○所辯，無非係卸責之詞
    ，不足採信，其收受贓物犯行堪予認定。
三、核被告甲○○所為，係犯刑法第349條第1項之收受贓物罪。
    又被告有如事實欄所載前科並已執行完畢，此有臺灣高等法
    院被告前案紀錄表附卷可稽，其於5年內故意再犯本件之罪
    ，為累犯，爰依刑法第47條第1項加重其刑。爰審酌被告之
    犯罪手段雖屬平和，惟其已知該車確有問題，卻仍向吳國榮
    借用，及其犯後仍矢口否認犯行，態度不佳等一切情狀，量
    處如主文所示之刑，並諭知易科罰金之折算標準 (新舊法之
    比較適用詳下述)。
四、按行為後法律有變更者，適用行為時之法律。但行為後之法
    律有利於行為人者，適用行為後之法律，刑法第2條第1項定
    有明文。查被告行為後，罰金罰鍰提高標準條例第2條業已
    於95年7月1日刪除，而刑法第41條第1項前段關於易科罰金
    之折算標準，已由舊法之銀元1百元、2百元、3百元修正為
    新臺幣1千元、2千元、3千元，因屬科刑規範事項之變更，
    其折算標準為裁判時所應諭知，自有就新舊法規定比較之必
    要，經比較新舊法結果，以被告行為時之舊法較為有利於被
    告，是依修正後刑法第2條第1項前段之規定，本件應適用被
    告行為時之舊法即依修正前刑法第41條第1項前段、修正前
    罰金罰鍰提高標準條例第2條、現行法規所定貨幣單位折算
    新臺幣條例第2條之規定，諭知以銀元3百元即新臺幣9百元
    折算1日為易科罰金之折算標準。
據上論斷，應依刑事訴訟法第二百九十九條第一項前段，刑法第
二條第一項、第四百四十九條第一項、第四十七條第一項、第四
十一條第一項前段（修正前），罰金罰鍰提高標準條例第一條前
段、第二條（修正前），現行法規所定貨幣單位折算新臺幣條例
第二條，判決如主文。
中　　華　　民　　國　　96　　年　　6　　月　　26   　日
                刑事第十五庭  審判長法  官  曾佩琦
                                    法  官  蔡美華
                                    法  官  郭瑞祥
上正本證明與原本無異。
如不服本判決，應於送達後十日內向本院提出上訴狀（須附繕
本），上訴於台灣高等法院台中分院。
                                    書記官  賴亮蓉
中　　華　　民　　國　　96　　年　　6　　月　　26   　日
附錄本案所犯法條全文
中華民國刑法第三百四十九條第一項：
收受贓物者，處三年以下有期徒刑、拘役或五百元以下罰金。
